【裁判字號】    99,司家聲,31
【裁判日期】    990823
【裁判案由】    請求遺產管理人報酬
【裁判全文】
臺灣板橋地方法院民事裁定            99年度司家聲字第31號
聲  請  人  財政部國有財產局臺灣北區辦事處
            （即被繼承人乙○○之遺產管理人）
法定代理人  甲○○
上列聲請人因擔任被繼承人乙○○之遺產管理人聲請核定報酬，
本院裁定如下：
    主      文
聲請人得請求代為管理被繼承人乙○○遺產之報酬及墊付費用合
計為新台幣參拾壹萬玖仟陸佰參拾陸元。
聲請程序費用由被繼承人乙○○之遺產負擔。
    理      由
一、本件聲請意旨略以：
（一）前經鈞院98年度財管字第21號民事裁定選任聲請人為被繼
      承人乙○○之遺產管理人，並以98年度司家催字第31號民
      事裁定准對其債權人及受遺贈人為公示催告。經於民國98
      年5 月22日刊報公告，期限至99年11月21日（對債權人等
      ）屆滿，另乙○○於97年4 月19日死亡，其大陸地區繼承
      人聲明繼承之期限於100 年4 月18日屆滿。因法務部行政
      執行署板橋行政執行處92年度地稅執字第50209 號地價稅
      執行事件，為參與分配之需，特為此聲請。
（二）依民法第1183條之規定，遺產管理人得請求報酬，其數額
      由親屬會議按其勞力及其與被繼承人之關係酌定之，惟本
      案並無親屬會議可資酌定報酬數額，爰依財政部訂頒之「
      代管無人承認繼承遺產作業要點」第14點第3 款規定，聲
      請法院酌定，其請求標準不得低於孳息收入部分十分之三
      及遺產現值百分之一。
（三）被繼承人乙○○遺有臺北縣鶯歌鎮○○段632 地號等27筆
      土地，依99年公告現值計算，遺產總值新台幣（以下同）
      3,163 萬3,843 元，管理報酬依上開要點規定按遺產總值
      百分之一計算為31萬6,338 元；另聲請人於代管遺產期間
      共墊付費用3,298 元（內含本件裁判費用1,000 元），是
      聲請人管理遺產期間之管理費用共計31萬9,636 元，為此
      聲請酌定被繼承人乙○○之遺產管理人報酬等語。
二、按遺產管理人得請求報酬，其數額由親屬會議按其勞力及其
    與被繼承人之關係酌定之；被繼承人無親屬會議可資酌定報
    酬數額，遺產管理職務終結前，應依民法第1183條規定，聲
    請法院酌定報酬，其請求標準不得低於孳息收入部分10分之
    3 及遺產現值百分之一，財政部訂頒之「代管無人承認繼承
    遺產作業要點」第14點第3 項定有明文。經查：
（一）聲請人主張其前經本院98年度財管字第21號民事裁定選任
      聲請人為被繼承人乙○○之遺產管理人，並以98年度司家
      催字第31號民事裁定准對其債權人及受遺贈人為公示催告
      ，此有聲請人提出上開民事裁定及報紙影本各1 件為證，
      自堪信為真實。
（二）經查，被繼承人乙○○遺有臺北縣鶯歌鎮○○段632 、
      648、649 、665 、666 、667 、667-1 、668 、669 、
      670、670-1 、671 、673 、673-1 、674 、676 、677
      、678 、683 、683-1 、688 、697 、909 、913、914
      、915 、916 地號共27筆土地，遺產總值3,163 萬3,843
      元等情，此有土地登記謄本共27份影本為證。
（三）次按，聲請人因管理被繼承人乙○○遺產所墊付之費用合
      計為新台幣3,298 元（內含本件聲請裁定程序費用1,000
      元），此有聲請人所提出之代管被繼承人乙○○遺產管理
      費用計算明細表、支出憑證單據影本各1 件在卷足憑。
（四）本件被繼承人乙○○無親屬會議可資酌定報酬數額，為此
      聲請人依民法第1183條之規定，按上開財政部訂頒「代管
      無人承認繼承遺產作業要點」之標準，依被繼承人遺產現
      值百分之一計算請求代管遺產之報酬即新台幣31萬6,338
      元，以及墊付費用新台幣3,298 元，合計共新台幣31萬9,
      636 元。本院參酌前開卷附被繼承人遺產相關資料、遺產
      管理費用計算明細表、墊付費用單據等，經核聲請人聲請
      酌定上開數額，尚無不合，應予准許。
三、依非訟事件法第21條第2 項、民事訴訟法第78條、第95條，
    裁定如主文。
四、如不服本裁定應於送達後10日內向本院提出抗告狀。
中    華    民    國    99    年    8     月    23    日
                  家事法庭      司法事務官  游淑婷

司法院資訊處製作；財團法人民間司法改革基金會備份。
